臺灣橋頭地方法院民事判決
110年度橋簡字第898號
原      告  盧柏仰  
被      告  黃鈺庭  
上列當事人間請求確認管線安設權存在事件，本院於民國111年3
月24日言詞辯論終結，判決如下：
    主  文
被告應容忍原告在被告共有坐落高雄市○○區○里段0000地號土地
，如附圖暫編地號1040(1)所示面積3平方公尺之土地範圍內埋設
排水管線，且不得為禁止或妨害原告設置管線之行為。
訴訟費用由被告負擔。
本判決得假執行。但被告如以新臺幣陸萬柒仟伍佰元為原告預供
擔保，免為假執行。 
    事實及理由
一、按不變更訴訟標的，而補充或更正事實上或法律上之陳述者
    ，非為訴之變更或追加，民事訴訟法第256條定有明文。查
    原告起訴時原請求：被告對於其所坐落高雄市○○區○里段000
    0地號之土地（下稱系爭1040地號土地），如起訴狀附圖所
    示A部分面積2.09平方公尺，應容許原告埋設排水管線，被
    告並不得為禁止或妨礙原告安設管線之行為。嗣於訴狀送達
    後，因本院囑託高雄市政府地政局仁武地政事務所就原告請
    求確認有管線安設權存在之範圍予以測繪，並經該所以民國
    111年1月28日高市仁地測字第11170078400號函檢附111年1
    月21日土地複丈成果圖（即附圖，下同）到院，原告遂依測
    量結果變更聲明如主文第1項所示（見本院卷第149頁）。經
    核原告既僅依照附圖所示之範圍予以特定並變更聲明，自僅
    屬更正、補充事實上或法律上之陳述，而非屬訴之變更，揆
    諸前揭規定，並無不合，應予准許。
二、原告主張：原告為高雄市○○區○里段000000地號（下稱系爭1
    084-7地號土地）土地之共有人，被告則為系爭1040地號土
    地之共有人。而原告在系爭1084-7地號土地上有自建住宅之
    需求，並須埋設管線排放汙水至公共排水溝，且該排水管線
    如未經過被告共有之系爭1040地號土地，顯然無法接通；又
    系爭1040地號土地使用現況為供不特定公眾通行之巷道，應
    屬原告埋設排水管線時，經過他人土地中損害最小之處所。
    未料，被告經多次聯繫，均置之不理，亦拒絕出具土地使用
    同意書予原告施作排水管線工程，爰依民法第786條第1項規
    定提起本訴等語，並聲明：如主文第1項所示；願供擔保，
    請准宣告假執行。
三、被告則以：民法第786條第1項已規定，有通過他人土地設置
    管線之需求者，應擇損害最少之處所並支付償金，被告認二
    者應具有對價關係，但原告卻僅主張其有埋設管線之權利，
    似無意支付償金。再者，系爭1084-7地號土地埋設排水管線
    ，最短路徑並非經過被告共有之系爭1040地號土地，原告應
    擇其他屬於自身所有之高雄市○○區○里段0000○0地號土地通
    過，才是損害最小的等詞置辯。聲明：原告之訴駁回；如受
    不利判決，願供擔保請准宣告免為假執行。
四、本院得心證之理由：
㈠、按土地所有人非通過他人之土地，不能設置電線、水管、瓦
    斯管或其他管線，或雖能設置而需費過鉅者，得通過他人土
    地之上下而設置之。但應擇其損害最少之處所及方法為之，
    並應支付償金；前述規定，於地上權人、農育權人、不動產
    役權人、典權人、承租人、其他土地、建築物或其他工作物
    利用人準用之，民法第786條第1項、第800條之1定有明文。
㈡、原告主張其為系爭1084-7地號土地之共有人，被告則為系爭1
    040地號土地之共有人一節，有土地登記第一類謄本、第三
    類謄本存卷可查（見本院卷第17頁、第39至45頁），且經本
    院核對無訛，是此部分之事實，先可認定。次者，原告主張
    其在系爭1084-7地號土地上有自建住宅之需求，並須埋設排
    水管線排放汙水至公共排水溝，復該排水管線經過被告共有
    ，現況為供不特定公眾通行之系爭1040地號土地，應屬損害
    最小之處所等詞，亦據其提出與所述相符之高雄市政府工務
    局建造執照暨附屬資料、土地使用現況圖、現場照片暨空拍
    圖、排水管線使用位置面積示意圖、土地使用分區證明書等
    件為佐（見本院卷第19至27頁、第31頁、第33至37頁、第53
    至55頁、第101頁），且經本院詢以高雄市政府水利局有關
    系爭1084-7地號土地新建住宅銜接污水管線配置最適宜路徑
    為何後，該局業以111年1月19日高市水汙二字第1113065280
    0號函文回覆：依現況系爭1084-7地號新建住宅欲將污水接
    入公共污水下水道系統，最接近之污水人孔位於文化路24巷
    （即系爭1040地號土地上）…，可採污水連通管接入下水道
    系統…其他污水人孔，則距離過遠並需經多筆私人土地，不
    建議採用等詞明確（見本院卷第135至139頁）。是本院審酌
    原告新建住宅須埋設排水管線用以排放日常生活用水，此當
    屬現代生活之重要民生需求，且被告共有系爭1040地號土地
    ，現況確實係供不特定公眾通行之巷道使用，除有原告上述
    提出之佐證資料外，並經本院至現場勘驗確認無訛（見本院
    卷第129頁），另以被告共有之系爭1040地號土地，作為原
    告在系爭1084-7地號土地上新建住宅所埋設排水管線之路徑
    ，亦係高雄市政府水利局按照污水人孔設置情形表示距離最
    近，更避免經過多筆私人土地之最適宜路徑，則依民法第80
    0條之1、786條第1項規定，原告請求被告應容忍原告在被告
    共有之系爭1040地號土地，如附圖暫編地號1040(1)所示面
    積3平方公尺之土地範圍內埋設排水管線，且不得為禁止或
    妨害原告設置管線之行為，自堪認有憑，應予准許。
㈢、至被告雖以系爭1084-7地號土地埋設排水管線，最短路徑並
    非經過被告共有之系爭1040地號土地，原告應擇其他屬於自
    身所有之高雄市○○區○里段0000○0地號土地通過，才是損害
    最小等情詞抗辯。惟上述1084之1地號土地所有權人並非原
    告，已據本院查明無誤，加以該土地使用現況乃其上有房屋
    坐落，同有地籍圖謄本、現況圖、空拍圖對照可參（見本院
    卷第29頁、第31頁、第37頁），則在埋設排水管線必係經由
    土地下方掩埋之實務施作情形觀察，有房屋坐落之上述1084
    之1地號土地欲提供原告新建住宅埋設排水管線，施作難度
    、耗費資金，顯然大於現況係供作巷道使用之系爭1040地號
    土地甚多，故被告執以原告應擇上述1084之1地號土地予以
    埋設排水管線，方係損害最小情詞抗辯，顯難認可採，自無
    由依此為被告有利之認定。
㈣、末以，被告雖認民法第786條第1項後段規定之償金與原告埋
    設管線之權利具有對價關係。但管線安設權人對於通行地即
    他人之土地，應支付償金，應屬管線安設權確定時起，管線
    安設權人之法定負擔，此觀民法第786條第1項規定即明，故
    二者並無被告抗辯之對價關係可言。又被告以其自身共有之
    系爭1040地號土地供原告埋設排水管線，縱未在本件以反訴
    請求給付償金，亦得於本件訴訟確定後另行訴求給付，此部
    分當無礙本院之前開認定，附此敘明。
五、綜上所述，原告請求被告於主文第1項所示之範圍內，應容
    忍原告埋設排水管線，且不得為任何禁止或妨害原告設置之
    行為，屬有理由，應予准許。
六、本件係適用簡易程序為被告敗訴之判決，原告雖為假執行宣
    告之聲請，依民事訴訟法第389條第1項第3款規定，仍由本
    院依職權宣告。另被告陳明願供擔保，聲請宣告免為假執行
    ，依法尚無不合，爰酌定相當之擔保金額宣告之。
七、本件事證已臻明確，兩造其餘攻擊防禦方法及舉證，經核與
    判決結果不生影響，無逐一論列之必要，併予敘明。
八、訴訟費用負擔之依據：民事訴訟法第78條。
中　　華　　民　　國　　111 　年　　4 　　月　　22　　日
    　　　　　　　橋頭簡易庭　法　　　官  楊博欽
以上正本係照原本作成。
如不服本判決，應於送達後20日內，向本院提出上訴狀並表明上
訴理由，如於本判決宣示後送達前提起上訴者，應於判決送達後
20日內補提上訴理由書（須附繕本）。
中　　華　　民　　國　　111 　年　　4 　　月　　22　　日
      　　　　　　　　　　　　書　記　官  程淑萍